臺灣屏東地方法院刑事判決　　　　　　　100年度易字第812號
公　訴　人　臺灣屏東地方法院檢察署檢察官
被　　　告　劉賓城
上列被告因竊盜等案件，經檢察官提起公訴（100 年度偵字第15
16號），本院判決如下：
    主  文
劉賓城攜帶兇器竊盜，累犯，處有期徒刑壹年貳月。扣案電纜剪
壹支沒收。
被訴侵入他人住宅附連圍繞土地部分無罪。
    事  實
一、劉賓城曾犯妨害公務、竊盜、毒品危害防制條例（2 次）、
    妨害自由（2 次）及槍砲彈藥刀械管制條例之罪，其中第1
    次所犯毒品危害防制條例之罪，於民國89年12月25日經本院
    判處有期徒刑3 年8 月確定，第2 次所犯毒品危害防制條例
    之罪，於90年9 月13日經本院判處有期徒刑5 月，如易科罰
    金以銀元300 元折算1 日確定，所犯妨害自由（2 次）及槍
    砲彈藥刀械管制條例之罪，則於92年9 月5 日經本院判處有
    期徒刑6 月、4 月及10月（併科罰金新臺幣5 萬元），有期
    徒刑部分應執行1 年6 月確定，3 者接續執行，甫於96年6
    月15日假釋期滿視為執行完畢。另於97年間因公共危險案件
    ，經本院分別以97年度交簡字第422 號、第557 號判決各判
    處有期徒刑3 月確定，並經該法院以97年度聲字第1200號裁
    定定其應執行有期徒刑5 月確定在案，甫於97年11月10日易
    科罰金執行完畢。另於98年間因公共危險案件，經臺灣臺中
    地方法院以98年度交簡字第185 號判決判處有期徒刑6 月確
    定，於99年7 月6 日執行完畢。
二、詎猶不思悔改，於民國99年12月30日23時許，騎腳踏車行經
    鄒運城（起訴書誤載為鄒運成）位於屏東縣竹田鄉○○村○
    ○路6 巷105 號住處前，基於意圖為自己不法所有之竊盜犯
    意，持其所有金屬製造、客觀上對人之生命、身體與安全具
    有危險性足供兇器使用之電纜剪1 支，以上開電纜剪剪斷電
    纜線之方式而竊取鄒運城所有以鐵絲附掛在鐵網圍籬上之電
    纜線約120 公尺（價值約新臺幣《下同》3 萬2 千元），得
    手後返回其住處將上開電纜線削皮取出裸銅線後以機車載至
    址設屏東縣屏東市○○路177 巷107 號之容盛資源回收場欲
    變賣，適有不知情之邱志成前往該處收購廢家電，劉賓城乃
    以3,600 元之價格賣予邱志成，所得花用殆盡。嗣於100 年
    1 月4 日凌晨1 時30分許，在屏東縣竹田鄉○○村○○路臺
    灣巨蛋超商前查獲劉賓城持有毒品，復循線至其位於屏東縣
    竹田鄉○○村○○路22-1號住處，查獲削皮之電纜線皮，並
    扣得電纜剪1 支，而循線查悉上情。
三、案經鄒運城訴由屏東縣政府警察局潮州分局報告臺灣屏東地
    方法院檢察署檢察官偵查起訴。
    理  由
壹、證據能力方面：
    按傳聞法則之重要理論依據，在於傳聞證據未經當事人之反
    對詰問予以核實，乃予排斥，惟若當事人已放棄對原供述人
    之反對詰問權，於法院審判時表明同意該等傳聞證據可作為
    證據，基於證據資料愈豐富，愈有助於真實發現之理念，並
    貫徹刑事訴訟法修法加重當事人進行主義之精神，確認當事
    人對於證據能力有處分權之制度，傳聞證據經當事人同意作
    為證據，法院認為適當者，亦得為證據；另當事人於調查證
    據時，對於傳聞證據表示「沒有意見」、「對於證據調查無
    意見」，而未於言詞辯論終結前聲明異議，應視為已有將該
    等傳聞證據採為證據之同意，刑事訴訟法第159 條之5 定有
    明文。檢察官、被告於本院審理時就本判決引用之各項證據
    資料屬審判外之言詞或書面陳述，知有刑事訴訟法第159 條
    第1 項不得為證據之情形，均表示無意見、不爭執（見本院
    卷第30頁），而未於言詞辯論終結前聲明異議，本院審酌上
    開證據資料作成時之情況，並無任何違法取證之不適當情形
    ，且對於被告涉案之事實具有相當之關聯性，依刑事訴訟法
    第159 條之5 規定，認具有證據能力。
貳、實體方面：
甲、有罪部分
一、上開事實，業據被告劉賓城於本院審理時均坦承不諱（本院
    卷第27、40頁），核與證人即告訴人鄒運城於本院具結證述
    情節大致相符，此外，並有屏東縣政府警察局潮州分局扣押
    筆錄、扣押物品目錄表、現場照片在卷可稽，及電纜剪1支
    扣案足憑，被告自白竊盜犯行，堪認與事實相符，渠犯罪事
    證已臻明確，應依法論科。
二、按刑法第321 條第1 項第3 款之攜帶兇器竊盜罪，係以行為
    人攜帶兇器竊盜為其加重條件，此所謂兇器，其種類並無限
    制，凡客觀上足對人之生命、身體、安全構成威脅，具有危
    險性之兇器均屬之，且祇須行竊時攜帶此種具有危險性之兇
    器為已足，並不以攜帶之初有行兇之意圖為必要，最高法院
    著有79年臺上字第5253號判例可資參照。扣案被告劉賓城所
    有前揭時地持以犯罪使用之電纜剪1 支，為金屬材料製造，
    除其製造目的係供破壞電纜或其他堅韌條狀物體構造使用之
    手工具外，另具整體材質堅硬、銳利，造型厚實且易於握持
    運使之特質，對於人體顯然具有危險性，為前開所稱之兇器
    無訛，被告於審理時供稱伊認為該電纜剪不是兇器云云，顯
    為其主觀飾卸之詞，尚非可採。
三、本件被告劉賓城行為後，刑法第321 條第1 項業於100 年1
    月26日修正公布，並於同年月28日生效施行。按行為後法律
    有變更者，適用行為時之法律，但行為後之法律有利於行為
    人者，適用最有利於行為人之法律，刑法第2 條第1 項定有
    明文。查修正前刑法第321 條第1 項規定：「犯竊盜罪而有
    左列情形之一者，處6 月以上、5 年以下有期徒刑：一、於
    夜間侵入住宅或有人居住之建築物、船艦或隱匿其內而犯之
    者。二、毀越門扇、牆垣或其他安全設備而犯之者。三、攜
    帶兇器而犯之者。四、結夥三人以上而犯之者。五、乘火災
    、水災或其他災害之際而犯之者。六、在車站或埠頭而犯之
    者」；修正後刑法第321 條第1 項則規定：「犯竊盜罪而有
    下列情形之一者，處6 月以上、5 年以下有期徒刑，得併科
    新臺幣10萬元以下罰金：一、侵入住宅或有人居住之建築物
    、船艦或隱匿其內而犯之者。二、毀越門扇、牆垣或其他安
    全設備而犯之者。三、攜帶兇器而犯之者。四、結夥三人以
    上而犯之者。五、乘火災、水災或其他災害之際而犯之者。
    六、在車站、埠頭、航空站或其他供水、陸、空公眾運輸之
    舟、車、航空機內而犯之者」，經比較新舊法之規定，新法
    法定刑除增加「得併科10萬元以下罰金」之罰金刑外，並刪
    除原第1 款「於夜間」之要件，且就第6 款增加「航空站、
    其他供水、陸、空公眾運輸之舟、車、航空機內」之要件，
    核均屬加重刑罰或擴大加重竊盜構成要件之涵攝範圍，是修
    正後刑法第321 條第1 項之規定並未較有利於行為人，自應
    適用修正前刑法第321 條第1 項之規定。
四、核被告劉賓城所為，係犯修正前之刑法第321 條第1 項第3
    款之攜帶兇器竊盜罪。又被告有事實欄所載有期徒刑執行完
    畢之事實，有臺灣高等法院被告前案紀錄表在卷可稽，其於
    有期徒刑執行完畢後，5 年內故意再犯本件有期徒刑以上之
    罪，為累犯，應依刑法第47條第1 項規定，加重其刑。爰審
    酌被告智識程度為國中畢業，家庭經濟狀況勉持，前有多次
    刑案執行紀錄，此有其臺灣高等法院被告前案紀錄表在卷可
    按，堪認其素行非佳，並考量其僅為供自己變賣花用而竊盜
    之動機，以足供兇器使用之電纜剪剪斷他人所有電纜線竊取
    之手段，竊得財物之價值，造成社會治安、被害人法益受損
    害及生活不便之情形，所持工具對於法益形成進一步受侵害
    之危險程度，又被告正值壯年，竟囿於貪念而竊取他人財物
    ，侵害他人財產法益，不知努力奮發向上，端正品行，思循
    正途謀生，反起意行竊，缺乏對他人財產權應予尊重之觀念
    ，行為實不足取，及於審理中坦承犯行，犯後態度尚可等一
    切情狀，量處如主文所示之刑，以資懲儆。扣案電纜剪1 支
    ，為被告所有並供本件行竊時使用，業據被告供承在卷，爰
    依刑法第38條第1 項第2 款宣告沒收。
乙、無罪部分
一、公訴意旨略以：被告劉賓城基於無故侵入他人住宅附連圍繞
    土地之犯意，於99年12月30日23時許，未徵得鄒運城同意，
    從未上鎖之小門，擅自侵入鄒運城位於屏東縣竹田鄉○○村
    ○○路6 巷105 號住處以圍籬環繞之土地內，因認被告涉犯
    刑法第306 條第1項之侵入住居罪云云。
二、按犯罪事實應依證據認定之，無證據不得認定犯罪事實；不
    能證明被告犯罪者，應諭知無罪之判決，刑事訴訟法第154
    條第2 項、第301 條第1 項分別定有明文。次按認定不利於
    被告之事實，須依積極證據，苟積極證據不足為不利於被告
    事實之認定時，即應為有利於被告之認定，更不必有何有利
    之證據；且被告否認犯罪所持之辯解縱屬不能成立，仍非有
    積極證據足以證明其犯罪行為，不能遽為有罪之認定；而認
    定犯罪事實所憑之證據，雖不以直接證據為限，間接證據亦
    包括在內，然而無論直接或間接證據，其為訴訟上之證明，
    須於通常一般之人均不致有所懷疑，而得確信其為真實程度
    者，始得據為有罪之認定，倘其證明尚未達此一程度，而有
    合理懷疑存在時，事實審法院復就其心證上理由予以闡述，
    敘明其如何無從為有罪之確信，因而為無罪之判決，尚不得
    任意指為違法（最高法院30年上字第816 號判例、30年上字
    第1831號判例、76年台上字第4986號判例意旨參照）。又被
    害人與一般證人同，其與被告處於絕對相反之立場，其陳述
    之目的，在使被告受刑事訴追處罰，內容未必完全真實，證
    明力自較一般證人之陳述薄弱。故被害人縱立於證人地位而
    為指證及陳述，且其指證、陳述無瑕疵可指，仍不得作為有
    罪判決之唯一依據（最高法院96年度台上字第2161號判決意
    旨參照）。
三、公訴人認被告涉犯上開侵入住居犯嫌，係以告訴人鄒運城於
    警詢時之證述及現場照片為其主要論據。訊據被告劉賓城固
    坦承有於99年12月30日23時許，在上址圍籬外，持電纜剪竊
    取告訴人電纜線之事實，惟堅決否認有何侵入住居之犯行，
    辯稱：我沒有從小門打開進去告訴人土地，告訴人家小門鐵
    線不是我拆的，因電纜線是沿馬路用鐵絲掛在鐵絲網上面，
    呈現L 型，後面是香蕉園，我有進去香蕉園裡面剪，鐵絲網
    是菱形的，所以手可以伸進去剪電纜線等語（本院卷第29頁
    ）。
四、經查：
（一）證人即告訴人鄒運城於本院審理時證述：「（問：電線原
      本在何處？）在圍牆裡面。（問：如果要剪斷電線可以從
      外面剪斷嗎？或是一定要進去才能剪斷？）可以從外面剪
      斷。（問：小偷是從裡面剪斷還是從外面剪斷你事後是否
      可以看得出來？）我家後面圍牆有一個門，原本是用銅線
      綁起來，但是第2 天發現銅線已經不在原處，因為第2 天
      我家大門打不開，而大門需要用電才能夠打開，我到後面
      才發現那個銅線已經沒有綁在上面。（問：你住家旁邊是
      否有1 個香蕉園？）對。（問：香蕉園是誰的？）不是我
      的，是別人的，是誰的我不知道。（問：電線是你家大門
      遙控的電線？）對。（問：被剪斷的電線是你家大門的用
      電？）那條電線通到水塔、水車及大門的用電，我家另外
      有1 個電錶，所以剪斷的時候我不曉得。（問：被剪斷的
      那條電線是綁在圍牆上嗎？）綁在鐵絲圍牆裡面。（問：
      後來你去看電線是從何處剪斷？）離家有一點路，小偷剪
      斷的範圍有100 米左右。（問：小偷剪斷的地方在何處？
      ）離我家有一點距離，因為是在水塔旁邊剪斷。（問：電
      線是綁在靠近香蕉園那邊嗎？）電線的一邊是靠近香蕉園
      ，另一端是在路邊。（問：小偷剪斷的地方從路邊起算到
      香蕉園進去大約多遠的位置？）香蕉園那段大約有30幾米
      」等語。
（二）惟查，參酌證人即告訴人鄒運城上述證詞，可知被剪斷之
      電纜線雖綁在鐵絲圍牆裡面，但並非不可從外面剪斷等情
      ，此業據證人即告訴人鄒運城供述明確，復觀諸現場照片
      ，該鐵絲圍籬孔隙呈菱形，且孔隙之大小足供人手或電纜
      剪伸入，有現場照片在卷可稽，況衡諸常情及現場狀況，
      可從外剪又何須冒險入內，被告自無必要甘冒被發現查獲
      之風險入內，是其辯解與常情尚無違背。更遑論證人即告
      訴人鄒運城並未目擊何人侵入其住宅附連圍繞土地，僅係
      從翌日發現其圍牆小門上之銅線沒有綁在上面而推論必有
      人侵入，惟圍牆小門上之銅線沒有綁在上面之原因甚多，
      且解開銅線並非必會侵入，故告訴人之推論尚嫌速斷。是
      被告之辯解尚非不可採信。
（三）綜上所述，此部分檢察官所提積極證據，尚不足以認定被
      告有公訴意旨所指犯行，其間尚有合理之懷疑存在，自難
      遽認被告有無故侵入告訴人住宅附連圍繞土地之犯行。此
      外，復查無其他積極證據足資認定被告有公訴意旨所述上
      開犯行，被告犯罪即屬不能證明，揆諸首揭說明，依法應
      為其無罪之諭知。
據上論斷，應依刑事訴訟法第299 條第1 項、第301 條第1 項，
刑法第2 條第1 項前段、第38條第1 項第2 款、第47條第1 項，
修正前刑法第321 條第1 項第3 款，判決如主文。
本案經檢察官潘國威到庭執行職務。
中    華    民    國   100    年    10    月    5     日
                        刑事第一庭  法  官  陳茂亭
以上正本證明與原本無異。
如不服本判決應於收受判決後10日內向本院提出上訴書狀，並應
敘述具體理由；其未敘述上訴理由者，應於上訴期間屆滿後20日
內向本院補提理由書（均須按他造當事人之人數附繕本）「切勿
逕送上級法院」。
中    華    民    國   100    年    10    月    5     日
                                    書記官  黃佳惠
附錄本案論罪科刑法條全文：
中華民國刑法第321條
（加重竊盜罪）
犯竊盜罪而有左列情形之一者，處 6 月以上、 5 年以下有期徒
刑：
一  於夜間侵入住宅或有人居住之建築物、船艦或隱匿其內而犯
    之者。
二  毀越門扇、牆垣或其他安全設備而犯之者。
三  攜帶兇器而犯之者。
四  結夥三人以上而犯之者。
五  乘火災、水災或其他災害之際而犯之者。
六  在車站或埠頭而犯之者。
前項之未遂犯罰之。